【裁判字號】    99,交抗,58
【裁判日期】    991123
【裁判案由】    違反道路交通管理處罰條例聲明異議
【裁判全文】
臺灣高等法院花蓮分院交通事件裁定      99年度交抗字第58號
抗  告  人
即受處分人  林田山
上列抗告人因違反道路交通管理處罰條例案件，不服臺灣臺東地
方法院中華民國99年10月15日99年度交聲字第484號裁定（原處
分案號：交通部公路總局高雄區監理所臺東監理站東監違裁字第
裁81-T00000000號），提起抗告，本院裁定如下：
    主  文
抗告駁回。
    理  由
一、本件抗告意旨略以：
(一)抗告人即受處分人林田山（下簡稱抗告人）於民國99年7月
    10日晚間11時許駕駛車號7786-GS自用小貨車前往友人聚餐
    之小吃店搭載友人，因抗告人認識在場之人，故向在場之人
    敬約5杯啤酒後即載友人離開，行經臺東市○○路及育樂街
    陸橋下橋處遭警方隨機攔停。證人即臺東縣警察局臺東分局
    利嘉派出所員警韓建民於原審所證稱：口中有酒味，且有臉
    紅、眼睛充血等喝酒狀態云云，均係證人片面之詞，原審未
    勘驗警員所提供之光碟內容即加以採信。
(二)按警察職權行使法第6條第1、2、3項之規定，警察雖非不得
    於指定路段實施攔檢，惟需以防止犯罪，或處理重大公共安
    全或社會秩序事件且有必要者為限，然依證人韓建民於原審
    所證稱：「當時我們在執行取締酒駕路檢勤務..」等語，則
    不論「酒駕」或「超速」均非前揭法律所定之犯罪行為或重
    大公共安全或社會秩序事件，警察以取締酒駕為由實施封路
    攔檢，顯與前揭法律規定要旨不符。
(三)警察苟未輔以警察職權行使法第8條第1項規定，即要求人民
    接受酒精濃度測試，對已盡相當注意之人，極不公平，有失
    程序正義。又警察僅憑主觀聞見酒味，即要求人民接受酒測
    ，未輔以其他具體之積極證據，即懷疑某人，並要求打開行
    囊檢查，不僅有違無罪推定原則，且有妨礙人權之虞。
二、本院查：
(一)按汽車駕駛人拒絕接受道路交通管理處罰條例第35條第1項
    酒精濃度測試之檢定者，處罰鍰新臺幣（下同）60,000元，
    並當場移置保管該汽車及吊銷該駕駛執照，道路交通管理處
    罰條例第35條第4項前段定有明文；又汽車駕駛人曾依道路
    交通管理處罰條例第35條第4項前段規定吊銷駕駛執照者，3
    年內不得考領駕駛執照，復為道路交通管理處罰條例第67條
    第2項前段所明文。
(二)查抗告人駕駛其所有車牌號碼7786-GS號自用小貨車，於99
    年7月10日23時50分許，行經臺東縣臺東市○○路及育樂街
    口，因有拒絕接受酒精濃度測試之檢定之違規事實，遭臺東
    縣警察局臺東分局警員製單舉發，而由原處分機關於99年9
    月3日以東監違裁字第裁81-T00000000號裁決書裁處抗告人
    罰鍰60,000元，及吊銷駕駛執照，並3年內不得考領駕駛執
    照等情，有卷附臺東縣警察局99年7月10日東警交字第T0000
    0000號舉發違反道路交通管理事件通知單及交通部公路總局
    高雄區監理所台東監理站上開違反道路交通管理事件裁決書
    可稽（原審卷第11頁、第12頁）。再抗告人亦坦承於上揭時
    地有拒絕酒測之情（原審卷第20頁），是抗告人確有拒絕酒
    測之違規行為，堪以認定。
(三)次查，本件係臺東縣警察局臺東分局依「0710署頒全國擴大
    實施防制危險駕車、局辦取締酒駕暨各項專案勤務計畫」，
    為防制危險駕車、取締酒駕及處理重大公共安全或社會秩序
    事件，且在經警察機關主管長官指定之管制時間、地點所為
    之臨檢，此除據證人當日舉發本違規事件之臺東縣警察局臺
    東分局利嘉派出所員警韓建民於原審結證屬實外（詳原審卷
    第20頁反頁），並有其提出之勤務計畫、勤務行動編組表、
    知本陸橋北端路檢點示意圖在卷可佐（詳原審卷第25頁至第
    29 頁），則本件警員即證人韓建民等乃本於上開勤務計畫
    依法執行攔檢、酒測等勤務，已可是認。
(四)又，警察職權行使法第8條規定「警察對於已發生危害或依
    客觀合理判斷易生危害之交通工具，得予以攔停並採行下列
    措施：一、要求駕駛人或乘客出示相關證件或查證其身分。
    二、檢查引擎、車身號碼或其他足資識別之特徵。三、要求
    駕駛人接受酒精濃度測試之檢定」，是警員是否得要求駕駛
    人接受酒精濃度測試之檢定，自應依當時情況足認有客觀合
    理之判斷抗告人駕駛自小貨車有易生危害之情形。查，警員
    韓建民與其主管吳竹勝、同事張克勤及馬永昌，於上揭時地
    執行取締酒駕路檢勤務時，對來車示意進行攔檢，抗告人駕
    駛之自小貨車駛近時經警示意受檢後並未停車，直至通過攔
    車點後，經警員再次示意方停下倒車，並下車接受檢查。當
    時主管（吳竹勝）聞及抗告人口中帶有酒味，欲對抗告人施
    以檢測，但是抗告人質疑並未違規，為何要檢測，經向抗告
    人說明檢測程序，抗告人仍不願接受檢測，惟表示願意在違
    規通知單上簽名，主管吳竹勝告知抗告人拒絕酒測裁罰相關
    規定，但是抗告人仍是拒絕酒測，當日執勤警員於過程中，
    均全程錄影，而抗告人下車說話時，即可聞到其口中有酒味
    ，且有臉紅、眼睛充血等喝酒狀態，復且當日執勤警員係隨
    機攔檢，由第一個攔檢點員警判斷是否需要攔檢，其判斷標
    準視車輛有無飄移或有無試圖迴轉、路邊停車或其他怪異行
    為等而定，業據證人韓建民於原審調查中證述明確（詳原審
    卷第20頁至第21頁），並提出前開臨檢錄影光碟為憑（附於
    證物袋內），而經本院勘驗前開臨檢錄影光碟結果，其內受
    攔停之人質疑警員欲對其酒測之正當性時，員警告以明顯有
    酒味，受攔停之人即稱「酒味，喝酒沒有酒味我幹嘛喝，喝
    酒當然有酒味」，而於其友人勸其接受酒測時，亦稱「我喝
    酒又沒犯法，我為什麼要酒測」等語，有本院99年11月22日
    勘驗筆錄在卷足佐（本院卷第17頁）；即抗告人於原審亦自
    承：事發當天晚上去接朋友時有喝幾杯酒等語（見原審卷第
    21頁反頁），均足證證人韓建民所證述其與主管等人於上揭
    時地執行勤務時，其主管見抗告人身上有明顯酒味及臉色潮
    紅等客觀情形，而懷疑抗告人酒後駕車，始要求抗告人進行
    酒測等情應堪採信。則當時證人韓建民等值勤警員，要求抗
    告人接受酒精濃度測試之檢定，顯係基於客觀合理之判斷抗
    告人駕駛車輛有易生危害之情形。從而，本件舉發員警對抗
    告人實施臨檢，並要求抗告人接受酒精濃渡測試，依諸前揭
    警察職權行使法之規定，即屬有據。再，抗告人拒絕接受酒
    測乙節，除據證人韓建民前揭證述外，並為抗告人所不否認
    ，亦據本院勘驗前開臨檢錄影光碟無訛，故本件係因抗告人
    明示不接受酒精濃度測試檢定，導致員警無法立即實施酒精
    濃度測試，已有礙警員職務之順利進行，嗣警員雖再次勸導
    、警告，抗告人仍拒不配合酒測，而有拒絕接受酒精濃度測
    試檢定之違規行為事實，自堪認定。
(五)是以，抗告人確有酒後駕車之行為，且舉發員警係在管制地
    點依法執行臨檢，並依其所見及執行經驗，合理懷疑抗告人
    酒後駕車，進而要求抗告人接受酒精濃度測試，舉發員警所
    為之臨檢自屬合法。抗告人上開抗告意旨率意指稱員警舉發
    未依法定職權行使云云，委無足取。
三、綜上，抗告人既有上開違規情事，原處分機關依道路交通管
    理處罰條例第35條第4項前段、第67條第2項前段，裁處抗告
    人罰鍰60,000元，並吊銷駕駛執照，3年內不得考領駕駛執
    照等並無違誤，原審據此駁回抗告人之異議，經核亦無不當
    。抗告人仍執陳詞提起抗告並指摘原裁定不當，為無理由，
    應予駁回。
四、據上論結，應依道路交通事件處理辦法第25條，刑事訴訟法
    第412條，裁定如主文。
中    華    民    國    99    年    11    月    23    日
                  交通法庭審判長法  官 謝志揚
                                法  官 李水源
                                法  官 許仕楓
以上正本證明與原本無異。
本件不得再抗告。
中    華    民    國    99    年    11    月    23    日
                                書記官 李德霞

司法院資訊處製作；財團法人民間司法改革基金會備份。
